【裁判字號】    98,台上,3955
【裁判日期】    980709
【裁判案由】    強盜等罪
【裁判全文】
最高法院刑事判決            九十八年度台上字第三九五五號
上  訴  人  甲○○
上列上訴人因強盜等罪案件，不服台灣高等法院高雄分院中華民
國九十五年十二月二十五日第二審判決（九十五年度上訴字第一
八二五號，起訴案號：台灣高雄地方法院檢察署九十五年度偵字
第一０八三九號），提起上訴，本院判決如下：
    主  文
上訴駁回。
    理  由
一、攜帶兇器強盜部分
按刑事訴訟法第三百七十七條規定，上訴於第三審法院，非以判
決違背法令為理由，不得為之。是提起第三審上訴，應以原判決
違背法令為理由，係屬法定要件。如果上訴理由書狀並未依據卷
內訴訟資料，具體指摘原判決不適用何種法則或如何適用不當，
或所指摘原判決違法情事，顯與法律規定得為第三審上訴理由之
違法情形，不相適合時，均應認其上訴為違背法律上之程式，予
以駁回。本件原審經審理結果，認為上訴人甲○○有原判決事實
欄所載攜帶兇器強盜，及非法持有其強盜所得之第一級毒品海洛
因四包等犯行均明確，因而撤銷第一審關於攜帶兇器強盜部分之
科刑判決，改判依修正前刑法牽連犯等規定，從一重仍論上訴人
以攜帶兇器強盜罪，處有期徒刑柒年陸月，及為相關從刑之宣告
。已詳敘其調查、取捨證據之結果及憑以認定犯罪事實之心證理
由；並就上訴人否認犯行之供詞及其所辯各語認非可採，予以論
述指駁。原判決關於得上訴第三審之攜帶兇器強盜部分，尚無足
以影響判決結果之違法情形存在。上訴意旨就此部分略稱：（一
）證人即被害人陳益群於警局製作筆錄時，中途離開約八小時後
，由二位與警方熟識之人陪同返回警局繼續作筆錄，該段時間其
去向如何、陪同之二人是否影響警方製作筆錄？又電子磅秤一台
係何人所有，作何用途？原審均未調查、說明，有應於審判期日
調查之證據而未予調查及判決不備理由之違法。（二）證人陳益
群證稱：上訴人欲以四包海洛因向伊兌換現金等詞。惟上訴人當
時毒癮發作，如已持有海洛因，自無須聯絡陳益群前來；本件係
因毒品價格未能談妥而生爭執，陳益群欲從上訴人手中取回毒品
，乃發生拉扯，原審未詳加調查、釐清。本件並無證據足認水果
刀一支、海洛因四包及電子磅秤一台係上訴人所有，原判決僅以
陳益群之片面陳述，即行認定事實，自屬違背法令等語。惟查：
（一）刑事訴訟法第一百六十三條規定揭櫫當事人調查證據主導
權之大原則，法院於當事人主導之證據調查完畢後，認為事實未
臻明瞭仍有待釐清時，固得斟酌具體個案之情形，裁量是否補充
介入調查。但如待證事實已臻明瞭，無再調查之必要者，法院未
為無益之調查，即不能指為有應調查之證據而不予調查之違法。
經查原判決業已敘明(1)證人即詢問陳益群之警員邱永祥於第一審
證稱：陳益群於製作筆錄時表示身體不舒服，離開派出所後就未
再回來，嗣因上訴人於警詢時指認曾向陳益群購買毒品，伊遂透
過朋友策動陳益群，直至半夜陳益群方始回到警局等語，因認陳
益群與一般人報案、製作筆錄、指訴犯罪過程，及積極指認行為
人之情形顯然有異，其證言證明力即屬欠缺擔保等由甚詳（見原
判決第八頁，理由貳、一之(三)），就陳益群之警詢筆錄製作情形
已為調查，並於理由加以說明。(2)依原判決認定上訴人強取陳益
群背負於胸前之黃色斜背包，其內有電子磅秤一台等物之事實，
則該電子磅秤一台原係陳益群所持有，並無不明瞭之處。原審審
判長於民國九十五年十二月十八日上午審判時，詢以：「尚有何
證據請求調查？」上訴人及其原審辯護人均答稱：「沒有。」（
見原審卷第六七頁），且在原審辯論終結前，亦未曾就上開事實
聲請為證據之調查，因待證事實已明，原審未另為無益之調查，
究與應於審判期日調查之證據而未予調查之違法情形有別，原判
決就此部分已認定其事實，論述其理由，亦無上訴意旨所指判決
不備理由之違法情形。執以指摘，自非第三審上訴之適法理由。
（二）依原判決事實認定：上訴人「基於意圖為自己不法之所有
及持有第一級毒品海洛因之犯意，逕自動手強取陳益群背負於胸
前之黃色斜背包（內有皮夾一只……、塑膠盒一只內裝有第一級
毒品海洛因四包、花色小皮包一只內有空夾鍊袋八個、電子磅秤
一台等物品）」等情，其並未認定前揭海洛因四包、電子磅秤一
台係上訴人所有，此部分上訴意旨核係未依卷內資料所為之指摘
。至於原判決認定上訴人攜帶供強盜所用之之水果刀一支是上訴
人所有，係綜核上訴人於警詢陳稱：伊因沒錢還債，遂計畫對陳
益群強盜財物，以電話與陳益群相約見面，伊在車內向陳益群表
示缺錢，希望可以先拿一些海洛因，錢先讓伊欠著，並要求借部
分現金用以償還地下錢莊，惟遭陳益群拒絕，伊立即取出預藏之
扣案水果刀抵住陳益群脖子，雙方因而發生拉扯，伊發現陳益群
脖子上有金項鍊，遂以右手持刀抵住陳益群，左手扯斷金項鍊而
將之搶走，伊知道陳益群之毒品都放在胸前背包，故以左手拉住
背包，再用右手持刀割斷背包肩帶，然後下車逃逸等情；證人陳
益群於第一審證稱：上訴人手持其所攜帶扣案之水果刀割斷伊之
背包肩帶，旋即逃離現場等語，及扣案之水果刀一支等證據資料
，以為論斷。核無上訴意旨所指僅憑陳益群之陳述，即行認定之
情形，執此指摘，亦不得資為上訴第三審之合法理由。（三）其
餘上訴意旨經核係置原判決所為明白論斷於不顧，仍持已為原判
決指駁之陳詞再事爭辯，及對於事實審法院取捨證據與自由判斷
證據證明力之職權行使，徒以自己之說詞，泛指其為違法，難認
已符合首揭法定之第三審上訴要件。其此部分上訴違背法律上之
程式，應予駁回。次按裁判上一罪案件之重罪部分得提起第三審
上訴，其輕罪部分雖不得上訴，依審判不可分原則，第三審法院
亦應併予審判，但以重罪部分之上訴合法為前提，如該上訴為不
合法，第三審法院既應從程序上予以駁回，而無從為實體上判決
，對於輕罪部分自無從適用審判不可分原則，併為實體上審判。
經查上訴人所犯輕罪之毒品危害防制條例第十一條第一項之持有
第一級毒品部分，核屬刑事訴訟法第三百七十六條第一款所列之
案件，原不得上訴於第三審法院，因重罪之攜帶兇器強盜部分，
其上訴既非合法，而應從程序上予以駁回，牽連之輕罪即持有第
一級毒品部分，自無從併為實體上審判，應併予駁回。
二、攜帶兇器竊盜部分
刑事訴訟法第三百七十六條所列各罪之案件，經第二審判決者，
不得上訴於第三審法院。本件上訴人攜帶兇器竊盜部分，原審係
依刑法第三百二十一條第一項第三款論處罪刑，核屬刑事訴訟法
第三百七十六條第二款之案件。依前開說明，既經第二審判決，
自不得上訴於第三審法院，上訴人猶一併提起上訴，顯為法所不
許，應併予駁回。
據上論結，應依刑事訴訟法第三百九十五條前段，判決如主文。
中    華    民    國  九十八  年    七    月    九    日
                      最高法院刑事第九庭
                          審判長法官  邵  燕  玲
                                法官  李  伯  道
                                法官  孫  增  同
                                法官  李  英  勇
                                法官  許  錦  印
      本件正本證明與原本無異
                                      書  記  官
中    華    民    國  九十八  年    七    月   十五   日
                                                      V


司法院資訊處製作；財團法人民間司法改革基金會備份。
